【裁判字號】    88,上易,5420
【裁判日期】    891011
【裁判案由】    竊盜
【裁判全文】
臺灣高等法院刑事判決                          八十八年度上易字第五四二號
    上  訴  人  丁○○
    即  被  告
右上訴人因竊盜案件，不服臺灣桃園地方法院八十八年度易字第一四四三號，中華民
國八十八年七月二十日第一審判決（起訴案號：臺灣桃園地方法院檢察署八十八年度
偵字第五六一八號），提起上訴，本院判決如左：
    主  文
原判決撤銷。
丁○○竊盜，累犯，處有期徒刑陸月。
    事  實
一、丁○○於民國八十六年間曾因違反麻醉藥品管理條例案件，經臺灣台中地方法院
    判處四月確定，又因另犯逃亡罪經軍法機關判處有期徒刑七月確定，嗣經定應執
    行刑為九月，於八十六年十一月二十一日執行完畢，仍不知悔改，於八十八年四
    月二日曾隨同綽號「小林」之友及甲○○（起訴書誤為邱亦貿）將甲○○配偶陳
    瓊妙所有之ＩＵ﹣四九四三號自用小客車送至桃園縣平鎮市○○路六七○巷十六
    號丙○○所經營之「華霖汽車修理廠」修理，竟意圖為自己不法之所有，於同年
    四月五日下午四、五時許前往上開修理廠，趁該修理廠大門未關之際，進入該處
    以留置於車上之鑰匙發動竊取該ＩＵ﹣四九四三號自用小客車，得手後隨即駛離
    ，適為丙○○所目睹，惟丙○○未敢予以阻止，嗣甲○○與丙○○聯繫後得知上
    情，隨即以行動電話與丁○○取得聯繫，並約定於當晚八時四十分許在桃園縣中
    壢市○○路二五八號賓士賓館前交還該車，屆時甲○○心生不滿對丁○○加以毆
    打，丁○○之友人乙○○見狀報警處理，經警方到場後始查知上情。
二、案經桃園縣警察局中壢分局報請台灣桃園地方法院檢察署檢察官偵查起訴。
    理  由
一、訊據被告丁○○對其於上開時地擅自將ＩＵ﹣四九四三號小客車自修理廠內駛離
    之事實固坦承不諱，惟矢口否認有竊盜犯行，辯稱係欲試車云云；惟查被告對其
    並係未經甲○○及丙○○之同意，及擅自駛走該車等事實已供認不諱，核與被害
    人甲○○、證人丙○○指述之情節相符，其遭查獲之經過並經證人乙○○及承辦
    警員戊○○於本院審理時證述在卷，至於被告雖辯稱係欲試車云云，然而被告僅
    係陪同被害人甲○○將車輛送修而知悉該車停放處所，並非受甲○○之委託代為
    將該車送修，本身並無必須試車之合理原因，且即使被告意在試車，亦應先告知
    甲○○或丙○○並徵得彼等之同意而為，豈有於甲○○、丙○○均不知情之情形
    下即擅自駛走該車之理？又被告之目的倘若果僅係試車，則理當於經過短時間之
    駕駛知悉車況後即將車駛回修理廠，並將試車車況告知丙○○或甲○○始與常情
    相符，然而本案係因被害人甲○○主動與車廠聯繫後才得知該車為被告駛走，甲○○再以行動電話與被告聯絡並告以該車變速箱有問題後，被告始承認該車為其
    駛走等情，業據被害人甲○○於警訊及偵查中供述綦詳（偵查卷第十一頁反面、
    第十二頁、第五十二頁反面、第五十三頁），且其約定還車之時間距其駛走該車
    之時間已長達將近三小時有餘，顯然有悖於常情，被告所辯無非卸飾之詞，不足
    採信，此外復有贓物領據及車籍作業系統查詢認可資料可稽，事證明確，被告之
    犯行堪予認定。
二、公訴意旨雖認被告係於八十八年四月五日晚間七時許，持尖硬足以傷人之不明工
    具將工廠隔版拆除後進入行竊等情，因認被告係犯刑法第三百二十一條第一項、
    第二款之罪嫌；惟被告已堅稱其駛走該車時尚未天黑，及其係隻身前往，並未攜
    帶任何工具，且於敲門後大門即自動開啟等語；經查：（一）被告及證人丙○○
    於警訊中均一致供稱其駛走該車之時間為十六時許（即下午四時許，偵查卷第六
    頁、第十七頁），被害人甲○○於警訊中亦供稱其係於十七時左右（即下午五時
    許）打電話至汽車修理場，經老闆告知車子被被告偷走等語（偵查卷第十一頁反
    面），彼此所述之時間一致，至於被告、及證人丙○○、甲○○等人事後雖又曾
    供稱被告開車時或是五、六時天剛黑，或是晚間七、八時許，或甲○○是在六、
    七時天黑時打電話等，以致莫衷一是，然而彼三人在警訊中所述之時間則相互一
    致，且當時與案發時間密接，記憶清晰，應與事實較為接近，衡情自以彼等於警
    訊中所供述之時間為真實可採；至於公訴人認定被告犯罪時間為晚間七時乙節，
    尚乏確切證據可資證明，自不能遽行認定被告有於夜間侵入該修理廠行竊之犯行
    ；（二）公訴人認被告有攜帶不明凶器、拆除工廠隔板部分之加重竊盜犯行，無
    非係以證人丙○○之證言為其主要之論據，然查證人丙○○關於被告犯罪情形之
    指證，除關於被告擅自開走該車之主要情節始終一致外，其餘關於被告如何進入
    修車廠、有無攜帶工具、及有無共犯等細節部分，其於警訊、偵查、迄本院審理
    時，每次證述之內容均非完全相符，且對於被告犯案情節之描述有愈趨嚴重之傾
    向，丙○○並指稱案發時其先打「一一０」電話報案，再以電話向桃園縣警察局
    平鎮分局報案，及乙○○為共犯之一，其事後並因本案遭「張啟祥」恐嚇云云；
    然經本院向桃園縣警察局及桃園縣警察局平鎮分局查詢結果，並無民眾或丙○○
    被竊以電話報案、及員警到場處理等資料，有桃園縣警察局八十九年四月十八日
    桃警刑字第五０一八七號、八十九年八月三十一日桃警刑字第七二九一七號、桃
    園縣警察局平鎮分局八十九年二月十日平警分刑字第０００二號函在卷可按；又
    乙○○係於被告遭查獲前之半小時與被告聯絡在賓士賓館會面，被告遭甲○○毆
    打後即係由乙○○報警，被告在警訊中供稱乙○○不知情得情，亦據證人乙○○
    及警員戊○○於本院審理時分別供證在卷，設若乙○○曾參與共同行竊，似無主
    動報警處理且於警方抵達時仍在現場之可能；另本院經查詢姓名為「張啟祥」及
    「張啟翔」多人之戶籍資料，亦無與丙○○描述之年紀相符者，有法務部戶役政
    連結作業系統報表足憑。綜上所述，證人丙○○之證言，除關於被告竊取該車之
    主要情節可堪採為證據外，其餘部分既無法查明與事實相符，尚不足資為不利於
    被告之論據，本案自屬不能證明被告有攜帶凶器、毀越牆垣、於夜間侵入有人居
    住之建築物、及結夥三人以上等加重竊盜之犯行。
三、核被告所為，係犯刑法第三百二十條第一項之竊盜罪，公訴意旨認被告係犯同法
    第三百二十一條第一項第二款、第三款之罪，自有未洽，惟被告被訴竊盜之基本
    事實既屬同一，自應依法變更起訴法條；被告於八十六年間曾因違反麻醉藥品管
    理條例案件，經臺灣台中地方法院判處四月確定，又因另犯逃亡罪經軍法機關判
    處有期徒刑七月確定，嗣經定應執行刑為九月，於八十六年十一月二十一日執行
    完畢，有本院被告全國前案紀錄表可憑，其於前開違反麻醉藥品管理條例罪之有
    期徒刑執行完畢後之五年內再犯本件有期徒刑以上之罪，為累犯，依法加重其刑
    （依軍法裁判部分之脫逃罪部分則無累犯規定之適用問題）。
四、原判決對被告論科，固非無見，惟查原判決認被告係於晚間七時許，將修理廠鐵
    皮牆垣拆除毀損，侵入該有人居住之建築物行竊，而依刑法第三百二十一條第一
    項第一款、第二款規定論以毀壞牆垣、於夜間侵入有人居住之建築物竊盜罪，其
    認事用法，尚嫌未盡允洽，被告仍執陳詞提起上訴，否認犯罪，雖無理由，然原
    判決既有可議，自屬無法維持，自應由本院將原判決撤銷，另為適法之諭知；爰
    審酌被告素行不佳，案發後又矯飾卸責，毫無悔意，及其他犯罪之動機、目的、
    手段、所生危害等一切情狀，量處如主文第二項所示之刑，以示懲儆。
據上論斷，應依刑事訴訟法第三百六十九條第一項前段、第三百六十四條、第二百九
十九條第一項前段、第三百條、刑法第三百二十條第一項、第四十七條、罰金罰鍰提
高標準條例第一條前段，判決如主文。
本案經檢察官吳國南到庭執行職務。
中     華     民     國    八十九   年       十       月      十一      日
                             臺灣高等法院刑事第二十三庭
                                 審判長法  官  劉  靜  嫻
                                       法  官  林  勤  綱
                                       法  官  宋      祺
右正本證明與原本無異。
不得上訴。
                                       書記官  郭  淑  卿
中     華     民     國    八十九   年       十       月      十六      日
附錄：本案論罪科刑法條全文
刑法第三百二十條第一項：
意圖為自己或第三人不法之所有，而竊取他人之動產者，為竊盜罪，處五年以下有期
徒刑、拘役或五百元以下罰金。


司法院資訊處製作；財團法人民間司法改革基金會備份。
